【裁判字號】    97,交聲,2515
【裁判日期】    970916
【裁判案由】    聲明異議
【裁判全文】
臺灣臺中地方法院交通事件事裁定      97年度交聲字第2515號
原處分機關  交通部公路總局臺中區監理所
受處分人    甲○○
上列受處分人因違反道路交通管理處罰條例案件，對於交通部公
路總局臺中區監理所民國93年12月3日所為之處分（中監違字第
裁60-H00000000號裁決書），聲明異議，本院裁定如下：
    主    文
異議駁回。
    理    由
一、原處分機關係以：本件異議人即受處分人甲○○（下稱受處
    分人）於民國89年4月4日17時16分許，駕駛車牌號碼NE-983
    9號自用一般小客車，在臺中縣沙鹿鎮○○路，因在顯有妨
    礙他車通行處停車，為臺中縣警察局清水分局明秀派出所員
    警逕行舉發，並由原處分機關依道路交通管理處罰條例第56
    條第1項第1款之規定，逕行裁處受處分人罰鍰新臺幣（下同
    ）1200元，並限於94年1月2日前繳納，於逾期不繳納，加倍
    罰鍰2400元，並限於94年1月7日前繳納，逾期仍不繳納者，
    依法移送強制執行等語。
二、受處分人聲明異議意旨略以：受處分人所有之車牌號碼NE-9
    839號車輛業於87年6月11日註銷，該車輛業因損壞而無法使
    用，卻於89年4月4日接獲該車輛違規停車之罰單，惟該罰單
    未附舉發照片，受處分人依法向臺中區監理所及清水分局申
    訴查看違規之照片，監理站及臺中區監理所均無法出示，自
    無法證明係受處分人違規。又車牌號碼NE-9830號車輛並非
    伊所有，稅捐稽徵處卻經由法院強制執行扣款1萬5800元，
    行政處理上顯有疏失等語。
三、按受處分人不服道路交通管理處罰條例第8條所定主管機關
    所為之處罰，得於接到裁決書之翌日起20日內，向管轄地方
    法院聲明異議；聲明異議，應以司法狀紙，敘述異議之理由
    ，提出於原處分機關為之；又交通法庭認聲明異議不合法律
    上之程式或其異議權已經喪失者，應以裁定駁回之，但其不
    合法律上之程式可補正者，應先訂期命為補正，逾期不補正
    者，即予駁回，道路交通管理處罰條例第87條第1項、道路
    交通案件處理辦法第13條前段、第18條分別定有明文。而上
    開20日之期間乃法定不變期間，如遲誤該期間，法院自應以
    聲明異議不合法律上程式，且屬無從補正，裁定駁回之。復
    按處理違反道路交通管理事件，有關文書送達之程序，依行
    政程序法之規定。違反道路交通管理事件統一裁罰基準及處
    理細則第5條定有明文。按送達，於應受送達人之住居所、
    事務所或營業所為之。但在行政機關辦公處所或他處會晤應
    受送達人時，得於會晤處所為之；應受送達人有就業處所者
    ，亦得向該處所為送達；於應送達處所不獲會晤應受送達人
    時，得將文書付與有辨別事理能力之同居人、受雇人或應送
    達處所之接收郵件人員，行政程序法第72條第1項、第3項、
    第73條第1項亦分別定有明文。
四、經查：本件原處分機關以受處分人於89年4月4日17時16分許
    ，駕駛車牌號碼NE-9839號自用一般小客車，在臺中縣沙鹿
    鎮○○路，因在顯有妨礙他車通行處停車，為臺中縣警察局
    清水分局明秀派出所員警逕行舉發，並由原處分機關於93年
    12月3日以中監違字第裁60-H00000000號裁決書，逕行裁處
    受處分人罰鍰1200元，並限於94年1月2日前繳納，於逾期不
    繳納，加倍罰鍰2400元，並限於94年1月7日前繳納，逾期仍
    不繳納者，依法移送強制執行，有交通部公路總局臺中區監
    理所中監違字第裁60-H00000000號裁決書在卷可查。。而該
    裁決書已由原處分機關於93年12月8日送達於受處分人之臺
    中縣梧棲鎮○○路36巷22號住所，並由同居人即其配偶李呂
    秀滿收受，有「呂秀滿」蓋印之中華民國郵政掛號郵件收件
    回執影本一紙附卷可證。是受處分人倘對原處分機關上開裁
    決書不服，自應於收受該裁決書之翌日即93年12月8日起20
    日內提出異議，惟受處分人竟遲至97年9月3日始向原處分機
    關聲明異議，有原處分機關在其上蓋有收文章戳之受處分人
    聲明異議狀附卷可稽，其異議顯逾前開20日法定期限，且無
    從命其補正。從而本件異議為不合法律上之程式，揆諸首揭
    規定，應予駁回。就受處分人主張原處分機關不法裁罰部分
    ，因其聲明異議程序已不合法，本院自無從再行審酌。
五、另受處分人於聲明異議狀稱，車牌號碼NE-9830號車輛並非
    伊所有，臺中縣稅捐稽徵處竟寄發罰鍰繳款書，並經法院強
    制執行自其帳戶扣款1萬5800元，行政處理上顯有疏失云云
    。然查，受處分人所稱之罰鍰繳款書既為臺中縣稅捐稽徵處
    所為之處分，則受處分人自應向該案件之原處分機關即臺中
    縣稅捐稽徵處聲明不服。受處分人據以向本件交通部公路總
    局臺中區監理所聲明不服，自有未合，併此敘明。
六、據上論斷，應依道路交通管理處罰條例第87條第2項、道路
    交通案件處理辦法第18條，裁定如主文。
中    華    民    國    97    年    9     月    16    日
                      交通法庭  法  官  李慧瑜
上正本證明與原本無異。
如不服本裁定應於送達後五日內向本院提出抗告狀。
                                書記官  陳青瑜
中    華    民    國    97    年    9     月    16    日


司法院資訊處製作；財團法人民間司法改革基金會備份。
